【裁判字號】    91,上訴,3628
【裁判日期】    920108
【裁判案由】    妨害兵役
【裁判全文】
臺灣高等法院刑事判決                          九十一年度上訴字第三六二八號
    上  訴  人  臺灣板橋地方法院檢察署檢察官
    被      告  甲○○  男  民.
右上訴人因被告妨害兵役案件，不服臺灣板橋地方法院九十一年度訴緝字第一○一號
，中華民國九十一年八月二十日第一審判決（起訴案號：臺灣板橋地方法院檢察署八
十九年度偵字第三八三二號），提起上訴，本院判決如左：
    主  文
原判決撤銷。
甲○○後備軍人，居住處所遷移，無故不依規定申報，致使臨時召集令無法送達，累
犯，處有期徒刑陸月，如易科罰金，以佰元折算壹日。褫奪公權壹年。
    事  實
一、甲○○於民國八十二年間因違反麻醉藥品管理條例案件，經臺灣臺北地方法院判
    處有期徒刑六月確定，於八十二年四月九日易科罰金執行完畢；於八十二年間因
    違反麻醉藥品管理條例案件，經臺灣板橋地方法院判處有期徒刑六月確定，於八
    十三年三月一日執行完畢；於八十四年間因違反麻醉藥品管理條例及逃亡案件，
    經臺灣臺北地方法院分別判處有期徒刑五月、一年四月，合併定應執行刑一年六
    月確定，於八十五年九月二十四日執行完畢；於八十五年間因妨害兵役治罪條例
    ，經臺灣板橋地方法院判處有期徒刑七月褫奪公權二年確定，於八十七年六月二
    十二日執行完畢；又於八十六年間因違反槍砲彈藥刀械管制條例、妨害兵役治罪
    條例、麻醉藥品管理條例等案件，經臺灣板橋地方法院分別判處有期徒刑一年、
    八月、八月、七月、七月，合併應執行有期徒刑三年三月確定，於九十年九月二
    十日執行完畢。竟不知悔改，其係臺北縣團管區司令部列管之後備軍人，原住在
    台北縣板橋市○○路○段二八六巷四弄十四號之二，嗣於八十七年中之不詳時日
    遷出上開住居所，無故不依規定申報，致使臺北縣團管區司令部所發，指定其應
    於八十八年十二月十六日中午十二時許前往宜蘭礁溪陸軍明德班報到回役之臨時
    召集令，無法送達其本人，而未前往報到。
二、案經臺北縣團管區司令部移送臺灣板橋地方法院檢察署檢察官偵查起訴。
    理  由
一、右揭事實，迭據被告於審理時坦承不諱（見原審訴緝卷第十七頁、本院審理筆錄
    ），並經其父徐阿金證述綦詳（見偵卷第四頁正反面），復有載明其父徐阿金於
    八十八年十二月八日下午三時許簽收之上開召集令回執在卷可稽（見偵卷第二頁
    ）。被告自白與事實相合。雖證人徐阿金於檢察官偵訊時證稱：「我有通知我兒
    子甲○○十二月十六日要報到，但他說他還有事要處理，並說他會跟團管區講．
    ．」（見偵卷第十四頁），惟經本院質之被告供稱：「我是真的沒有接到通知，
    因為我沒有回去，所以我父親沒辦法通知我」（見本院審理筆錄），是證人上開
    所述，與事實不合，不足為憑。綜上，本件事證已明，被告犯行洵堪認定，應依
    法論科。
二、查被告為後備軍人，其於停役原因消滅後，有受回役召集之義務，其竟未向主管
    機關申報住所異動，擅自遷移住所，致使召集令無法對其送達，核其所為，係犯
    妨害兵役治罪條例第十條第三項、第一項第三款之罪，應依同條例第五條科刑。
    被告行為後，妨害兵役治罪條例業於九十一年六月二十六日修正公布，於同年六
    月二十八日生效，被告原係犯修正前妨害兵役治罪條例第十一條第一項第三款、
    第三項之罪，依同條例第六條規定，應處六月以上、五年以下之有期徒刑；修正
    後被告係犯妨害兵役治罪條例第十條第一項第三款、第三項之罪，應依同條例第
    五條規定，處五年以下有期徒刑，經比較新舊法，自以新法較有利被告，自應適
    用之。被告有如事實欄所記之前科，有本院被告全國前案紀錄表在卷可稽，其於
    五年內再犯本件有期徒刑以上之罪，為累犯，依法加重之。原審論處被告罪刑本
    非無見，惟被告行為後，法律已修正變更，原審九十一年八月二十日判決時未就
    新舊法比較適用，顯有未洽，檢察官上訴意旨指摘及此，為有理由，自應由本院
    將原判決撤銷。爰審酌被告素行、犯罪動機、目的、所生危害、智識程度及犯後
    態度等一切情狀，量處如主文所示之刑，並諭知易科罰金折算標準，另依法宣告
    褫奪公權一年。
據上論斷，應依刑事訴訟法第三百六十九條第一項前段、第三百六十四條、第二百九
十九條第一項前段、妨害兵役治罪條例十條第一項第三款、第三項、第五條、第二十
三條、刑法第十一條前段、第二條第一項前段、第四十七條、第四十一條第一項前段
、第三十七條第二項、罰金罰鍰提高標準條例第二條，判決如主文。
本案經檢察官謝英民到庭執行職務。
中      華      民      國     九十二     年     一     月      八      日
                              臺灣高等法院刑事第五庭
                                  審判長法  官  曾  德  水
                                        法  官  蘇  素  娥
                                        法  官  楊  貴  雄
右正本證明與原本無異。
如不服本判決應於收受送達後十日內向本院提出上訴書狀，其未敘述上訴之理由者並
得於提起上訴後十日內向本院補提理由書（均須按他造當事人之人數附繕本）。
                                        書記官  林  淑  貞
中      華      民      國     九十二     年     一     月      九      日
附錄：本判決論罪科刑法條全文
妨害兵役治罪條例第十條第一項第三款、第三項：
一後備軍人有左列行為之一者，處一年以下有期徒刑、拘役或科新臺幣九萬元以下罰
  金：
  居住處所遷移，無故不依規定申報者。
三後備軍人犯第一項之罪或國民兵犯第二項之罪，致使召集令無法送達者，以意圖避
  免召集論；分別依第五條或第六條科刑。
妨害兵役治罪條例第五條：
  意圖避免動員召集或臨時召集，而有左列行為之一者，處五年以下有期徒刑：
  捏造免役、除役、轉役、緩召、逐次召集或儘後召集原因者。
  毀傷身體者。
  緩召、逐次召集或儘後召集原因消滅後，無故逾三十日，未自動申報者。
  拒絕接受召集令者。
  應受召集，無故逾入營期限二日者。
  使人頂替本人應召者。


司法院資訊處製作；財團法人民間司法改革基金會備份。
